【裁判字號】    89,訴,1961
【裁判日期】    900606
【裁判案由】    偽造有價證券等
【裁判全文】
台灣台中地方法院刑事判決                        八十九年度訴字第一九六一號
    公  訴  人  台灣台中地方法院檢察署檢察官
    被      告  乙○○
    指定辯護人  本院公設辯護人蔡育萍
右列被告因偽造有價證券案件，經檢察官提起公訴（八十九年度偵字第８２３２號）
，本院判決如左：
    主      文
乙○○無罪。
    理      由
一、公訴意旨如附件起訴書所載。
二、公訴意旨認被告犯刑法第二百零一條第一項之偽造有價證券罪、第二百十六條第
    二百十條之行使偽造私文書罪及第三百三十九條第一項之詐欺罪，係以告訴人甲
    ○○之指訴為憑，並認有被告偽造之存摺、借據、本票與台灣省合作金庫之函件
    及泛亞銀行之函件暨所附支票明細、退票理由單等可為證據，且被告於本票上所
    按之指紋為被告所有而非告訴人所有，又其使用支票未依序使用而係跳頁使用，
    顯然未得告訴人之同意，而係盜取支票偽造使用，為其論據。
三、訊據被告乙○○堅決否認有公訴人所指之犯行，辯稱要去合作金庫存錢是告訴人
    的意思，並非被告慫恿或主動提起，原因是當時被告與告訴人有一位叫「阿國」
    之共同朋友，經常跟告訴人提起在合作金庫存錢之利息比較高，所以告訴人主動
    要被告代其前去存款，而當時告訴人實際上只有新台幣（下同）二十四萬元，另
    外十二萬元是被告要給告訴人的，所以一起存放到告訴人之戶頭。存款當日被告
    有要告訴人一起前往，但告訴人說他不想去，所以由「阿國」及被告之另外一位
    朋友丙○○一起去辦理。因到合作金庫時停車不方便，且該「阿國」與被告及告
    訴人均相識，所以委由「阿國」進去辦理，其與丙○○在車上等候。「阿國」進
    去約十分鐘左右就辦好，回家後被告即將存摺交給告訴人，其並未偽造該存摺也
    未詐騙告訴人之金錢。其後被告與告訴人在八十八年二月一日結婚，告訴人收受
    存摺之後並未表示有何問題，直至被告與其在八十九年五月二十九日離婚後，即
    接到檢察官之傳訊，不知告訴人何以說是被告偽造。又被告與告訴人離婚之前，
    以告訴人之名義請領支票，供被告工作上使用，簽發支票都是經告訴人同意允許
    ，而以告訴人之名義簽發本票及開立借據欲向他人借款，也是事前就跟告訴人講
    過，告訴人並有同意。簽發本票及開立借據原本是要向一位叫丁○○的人借款，
    但隨後被告有一筆款項進來，而已無必要借款，所以實際上也就沒有借款，被告
    因此將借據原本及本票原本撕毀，告訴人所提出者乃被告所留之影印本，被告並
    沒有偽造本票、借據或盜用告訴人印文之行為。
四、查告訴人於八十八年一月五日託被告前往合作金庫存款，實際之數目為二十四萬
    元，並非三十六萬元，此已據告訴人供明，而彼時被告與告訴人為同居之男女關
    係，於約一個月左右後即結婚，二人關係密切，被告為示好所以將其所有之十二
    萬元交給告訴人，一起存放到銀行，在此情況之下，被告應無藉機詐取告訴人之
    金錢之理，而證人丙○○證稱確係「阿國」之人介紹告訴人在合作金庫存款，足
    認被告辯稱非其主動要告訴人到合作金庫存款，也未向告訴人佯稱可代告訴人辦
    理，乃屬真實，既如此，被告即無藉機詐騙告訴人之金錢之動機，亦無必要再偽
    造存摺以蒙騙告訴人。另查告訴人所指託被告辦理存款之時間，依扣案之存摺所
    載，為八十八年一月五日，被告稱辦妥當日即交付告訴人，而告訴人雖稱是在託
    被告辦理日後約二日左右被告才交還，然依常情，告訴人既係託被告辦理存款，
    金額巨大，而當時告訴人在家並未遠離，不可能於被告返家時不向被告索取存摺
    ，以查看是否有為其辦妥，是被告稱返家後就將存摺交還告訴人，應屬可信。依
    前所述，被告既係臨時受告訴人之託前往合作金庫辦理存款，辦妥之後隨即返家
    將存摺交付於告訴人，其應無充裕之時間偽造存摺，而告訴人之所以願到合作金
    庫存款，乃因「阿國」之人多次向其表示合作金庫之存款利息較高，告訴人因此
    而動心，辦理存款之時，該「阿國」之人復陪同被告前往，且由該「阿國」進入
    合作金庫辦理，被告並未隨同進入，故本件即有可能係「阿國」之人預先設計妥
    當，而係「阿國」所偽造，並詐取告訴人與被告之金錢。又被告乃在辦妥存款之
    後即將存摺交付告訴人並未遲延，然查告訴人所提出之存摺，所載轉入定存之日
    期為八十八年一月二十五日，若被告交付存摺予告訴人時，即為此記載，告訴人
    不可能不知，茲告訴人於保管存摺達一年餘之後，始稱其欲提款時發覺被偽造，
    此時期又逢告訴人與被告情感破裂，隨後離婚，告訴人所指之情節應有疑問，尚
    難以告訴人之指訴，即認被告有偽造存摺及未代告訴人存錢而詐取告訴人之金錢
    之行為。
五、另查被告就其以其本人之名義及以告訴人之名義共同簽發本票與以告訴人之名義
    開立借據擬向丁○○借款之事實，亦不否認，惟其稱事前以和告訴人說過，告訴
    人亦答應之，但隨後因其有一部份金錢收入，所以實際上未向丁○○借款，而將
    所簽發之本票及借據撕毀，僅留影印本。查被告若真有以所簽發之本票及開立之
    借據向丁○○借款，則丁○○嗣後必持有本票及借據，向告訴人請求清償。然迄
    今告訴人並未接獲任何人之請求，而被告茍有未經告訴人同意或允許，即冒用告
    訴人之名義簽發本票與開立借據，為免告訴人發現，應不致將所偽簽之本票或借
    據留存在家中而露痕跡，參以告訴人所提出者確為影印本，足認被告所辯其事前
    已獲告訴人同意，乃為真實。
六、再查告訴人並不否認請領支票並供被告使用，雖告訴人稱被告每簽發支票之前均
    應獲得其同意，被告簽發此三張支票未獲允許。然查被告與告訴人在被告簽發此
    三張支票之時期係夫妻，關於家庭生活之瑣碎事項，應不用事事報告徵求意見，
    就簽發支票使用而言，固非瑣碎小事，然告訴人既已領用支票供被告使用，長期
    以來均無何問題，何以僅有此三張遭退票者即認未獲告訴人之同意，而此三張支
    票之發票日分別為八十八年六月二十五日、七月十日、七月十五日，退票日分別
    為同年六月二十五日、七月十日、七月十五日，此有退票理由單附卷可稽，告訴
    人於該三張支票遭退票後應即受通知而知情，茍被告真有事前未得告訴人同意之
    情形，告訴人應立即提出告訴方屬合理，然其卻遲至離婚前之八十九年五月間方
    向檢察官提出告訴，此不合社會經驗，應係其與被告因婚姻問題而使用之手段，
    被告辯稱有獲同意允許，應屬真實可信。
七、綜上調查，本院查無任何確切之證據可資認定被告有公訴人所指之犯行，不能證
    明被告犯罪，應諭知被告無罪。
八、據上論斷，應依刑事訴訟法第三百零一條第一項，判決如主文。
中      華      民      國      九十      年    六      月    六        日
                                台灣台中地方法院刑事第七庭
                                    法  官     李添興
右正本證明與原本無異。
如不服本判決，應於判決送達後十日內，向本院提出上訴狀（須附繕本）。
                                    書記官
中      華      民      國      九十      年     六     月     六       日


司法院資訊處製作；財團法人民間司法改革基金會備份。
